臺灣新竹地方法院刑事判決　　　　　　　　　　　　八十九年度易字第一一七一號
　　公　訴　人　臺灣新竹地方法院檢察署檢察官
　　被　　　告　甲○○
右列被告因違反著作權法案件，經檢察官提起公訴（八十九年度偵字第四四六九號)
，本院判決如左：
    主  文
甲○○連續擅自以公開演出之方法，侵害他人之著作財產權，處有期徒刑月，如易
科罰金，以佰元折算壹日。
扣案之點將家電腦伴唱機（型號：ＫＤ─參零零號、機號：Ｃ貳參零壹肆零玖號）壹
臺及點歌簿壹本均沒收。
    事  實
一、甲○○係設於新竹縣竹東鎮○○路○段六百十一號處之「原住民餐飲店」之實際
    負責人，明知其店內所設置由點將家企業股份有限公司（以下簡稱點將家公司）
    所製造（型號：ＫＤ─三００、機號：Ｃ0000000號）之電腦伴唱機內所
    燒錄之「買醉」及「一代女皇」二首歌曲（以下簡稱系爭二首歌曲），為原權利
    人寶麗金音樂出版管理股份有限公司（現已更名為環球音樂出版股份有限公司）
    享有公開演出權之音樂著作（嗣寶麗金音樂出版管理股份有限公司於八十七年八
    月一日將上揭二首歌曲之所有權利義務讓與丙○○○股份有限公司（現已更名為
    美華影音科技股份有限公司，以下簡稱美華公司），是以自斯時起，該二首歌曲
    成為美華公司享有公開演出權之音樂著作），而寶麗金音樂出版管理股份有限公
    司僅於八十五年五月二十日授權點將家公司就此二首音樂著作可以電腦ＭＩＤＩ
    ３. ５磁碟片之產品型式出版發行，亦即授權點唱家公司可以重製上述音樂伴唱
    卡，而並未授權點將家公司可將上揭二首歌曲重製於電腦伴唱機內，甲○○竟基
    於侵害美華公司系爭二首歌曲音樂著作之著作財產權之概括犯意，自民國八十六
    年一月一日至八十七年十一月十三日止，在位於上址之飲食店內之公共場所，連
    續提供前開電腦伴唱機及點歌簿一本，供前往上開餐飲店內消費之顧客點唱，並
    利用該不知情之顧客向現場內之其他不特定顧客傳達前開二首歌曲音樂著作之內
    容，而公開演出系爭二首歌曲音樂著作，以此方式侵害美華公司就系爭二首歌曲
    音樂著作之著作財產權。迄至八十七年十一月十三日十九時許，為警在前開飲食
    店內查獲上情，並當場扣得燒錄有系爭二首歌曲音樂著作之電腦伴唱機壹台及點
    歌簿一本；詎甲○○於為警查獲上情後，猶不知停止上揭侵害美華公司系爭二首
    歌曲音樂著作之著作財產權之行為，仍承前之概括犯意，繼續在上址經營「原住
    民餐飲店」，並以相同之方式侵害美華公司系爭二首歌曲音樂著作之著作財產權
    ，迄至八十九年四月三十日始自行停止經營「原住民餐飲店」及上揭侵害著作財
    產權之行為。
二、案經美華公司訴由新竹市警察局移送臺灣新竹地方法院檢察署檢察官偵查起訴。
    理  由
一、訊據被告甲○○矢口否認有何違反著作權法之犯行，辯稱：伊只是在該店擔任小
    妹，店裡有五個股東，伊只是股東之一，如要負責應該大家一起負責，伊也不知
    道為何會違反著作權法云云。經查：
    （一）本件被告於右揭時地，以前開儲存有系爭二首歌曲之點將家電腦點唱機供
          不知情之不特定顧客點唱之事實，業據被告於偵訊時供承：伊在八十六年
          一月一日接手經營後，就有該伴唱機，也提供客人點唱，點唱率不是很高
          等語綦詳，核與告訴人美華公司代理人丁○○及戊○○分別於警訊、偵查
          時所指訴之情節相符，復有扣案之點將家公司所製作、型號及機號分為Ｋ
          Ｄ─三００、Ｃ0000000號之電腦伴唱機一臺、點歌簿一本、查獲
          現場照片十三幀、搜索扣押證明筆錄及扣押物品清單各一份在卷足憑，參
          以上揭原住民餐飲店至八十九年四月三十日始停止經營，其經營期間已達
          三年有餘，而系爭二首歌曲皆屬膾炙人口之歌曲之公眾週知之事實，且告
          訴人於會同警方人員查獲本案之前，曾先行派遣公司員工即告訴人之告訴
          代理人丁○○至被告經營之前開餐飲店實地消費，並查訪該店確有擺設前
          開點將家公司製作之電腦伴唱機供不特定之客人點唱，且該點唱機確燒錄
          有系爭二首告訴人美華公司享有音樂著作財產權之歌曲，始再會同警方人
          員持檢察官簽發之搜索票前往查獲等情，業據告訴代理人戊○○於偵訊中
          陳述詳明，復有被告經營之上開餐飲店所開立之免用發票收據、查證表（
          含現場圖）各一份附卷可參，雖丁○○係已獲該公司之授權而點播系爭二
          首歌曲，故被告就丁○○於案發當日該次點播系爭二首歌曲之行為，應無
          違反著作權法之情事，惟被告在不知丁○○係告訴人之職員情況下，猶能
          任丁○○點播系爭二首歌曲，顯見不特定之客人確能點播系爭二首歌曲等
          情，被告前開自白應可信為真實。
    （二）又「買醉」及「一代女皇」等二首歌曲之音樂著作財產權人原為寶麗金音
          樂出版管理股份有限公司，該公司於八十五年五月二十日授權點將家公司
          就此二首音樂著作可以電腦ＭＩＤＩ３. ５磁碟片之產品型式出版發行，
          亦即授權範圍限上述音樂伴唱卡之重製，並未包括電腦音樂伴唱機硬碟中
          內建歌曲之重製，後寶麗金音樂出版管理股份有限公司於八十七年八月一
          日將上揭二首歌曲之所有權利義務讓與美華公司，是以自斯時起，該二首
          歌曲成為美華公司享有公開演出權之音樂著作等情，業據美華公司陳報在
          卷，並有使用同意合約書一份、授權書二份、經濟部公司執照二份、臺北
          市營利事業登記證二份，著作財產權讓與證明書一份及內政部著作權登記
          簿謄本二份附卷可稽，自堪認告訴人美華公司確已於八十七年八月一日取
          得系爭二首歌曲音樂著作之著作財產權，而點唱家公司亦未獲得授權可將
          上揭二首歌曲重製於渠所生產之電腦伴唱機內，洵屬灼然。
    （三）又查上揭飲食店原有五個股東，惟自八十六年一月一日起至八十九年四月
          三十日止均由被告負責經營等情，業據其於偵訊時供承無隱，並經股東何
          恭銜在本院八十八年易字第三八三號刑事案件審理時陳述：伊很少參與店
          裡事務，他們每月匯寄帳單給伊核對，之前是甲○○、彭福增及一位邱小
          姐負責經營等語甚明，業經本院調閱該刑事案件卷宗核閱屬實，雖被告嗣
          後於本院翻異前供而供述：翁鍛妹才是負責人云云，然翁鍛妹僅是掛名負
          責人，並非實際經營之人，業經其於偵訊時陳述在卷，且其亦經臺灣新竹
          地方法院檢察署檢察官以八十七年偵字第八一二六號為不起訴處分等情，
          有該不起訴處分書一份在卷足參，是以應認被告所指訴之翁鍛妹、乙○○
          等人均僅是店裡之股東，實際負責人應是被告無訛。被告既身為上開餐飲
          店之負責人，其經營方式係以上開電腦伴唱機供前往該餐飲店之不特定顧
          客點唱，以招攬客人前往該店消費，理應對於上開電腦點唱機中所儲存之
          歌曲是否有經公開演出之授權，知之甚明，是被告辯稱不知上開電腦伴唱
          機中所燒錄之系爭二首歌曲未經告訴人美華公司授予公開演出權云云，亦
          為卸責之詞，洵不足採。
    （四）復按「音樂著作」及「視聽著作」為不同之著作，此觀著作權法第五條第
          一項第二、七款分別為例示即明。次按一般電腦伴唱機乃係以該機內電腦
          將儲存之靜態畫面影像或另以ＶＣＤ輸出另行錄製之動態畫面影像作為背
          景，再以伴唱程式出現伴唱音樂，同時將他人「音樂著作」之歌詞顯示在
          上揭畫面上，並作成無人演唱之「電腦ＭＩＤＩ音樂程式」（即音樂設備
          數位介面）之伴唱機，而上開靜態或動態之影像，即係屬於所謂「視聽著
          作」；通常此「視聽著作」背景影像係與該機內之多數他人「音樂著作」
          之歌詞，以隨機之方式同時顯像出現，即不同之「音樂著作」歌詞會出現
          同一之「視聽著作」背景影像，同一之「音樂著作」歌詞亦可能因不同之
          電腦伴唱機製作公司加以選用製作成不同電腦伴唱機而搭配不同之「視聽
          著作」背景影像，故二者為型態截然不同之著作；因該「音樂著作」之歌
          詞本可從電腦伴唱機中個別分離出來而為單獨之使用，而且上揭「視聽著
          作」之背景影像與「音樂著作」之歌詞亦非同時共同為之，且電腦伴唱機
          製作公司所製作完成之背景影像，已成為一獨立之視聽著作，兩者間雖有
          相當之關連性，但並非屬不可分割之單一著作。故該電腦伴唱機業者製作
          之「視聽著作」如欲利用他人之詞曲「音樂著作」，依著作權法第三十七
          條第一項規定，乃必需得該詞曲「音樂著作」之著作財產權人之授權。故
          一般餐廳或ＫＴＶ、卡拉ＯＫ業者於營業場所「公開上映」電腦伴唱「視
          聽著作」時，如經電腦伴唱機業者告知或明示倘另有「公開演出」詞曲「
          音樂著作」之行為（例如歌唱、彈奏樂器），即應另得詞曲「音樂著作」
          之著作財產權人之授權，則該餐廳或ＫＴＶ、卡拉ＯＫ業者倘未經詞曲「
          音樂著作」之著作財產權人授以「公開演出權」，且未告知「消費者」不
          得有「公開演出」詞曲「音樂著作」之行為（例如歌唱、彈奏樂器），乃
          在「消費者」不知情而無刑事責任能力下以「公開演出」之行為（例如歌
          唱、彈奏樂器）侵害他人詞曲「音樂著作」之著作財產權，即為利用無刑
          事責人能力之第三人（即消費者）擅自以「公開演出」之方法侵害他人之
          著作財產權（詞曲「音樂著作」）之間接正犯。
    綜合以上，本件事證明確，被告前開違反著作權法犯行堪以認定。
三、核被告甲○○擅自以使不知情之客人歌唱方式向現場公眾傳達他人之音樂著作，
    應屬以公開演出之方式侵害他人之音樂著作財產權，核其所為，係犯著作權法第
    九十二條之罪。被告利用不知情之顧客，以公開演出方式侵害告訴人美華公司對
    於系爭二首歌曲享有之音樂著作財產權，為間接正犯。其先後多次犯行，時間緊
    接，所犯構成要件相同，顯係基於概括犯意為之，應依連續犯之規定以一罪論，
    並依法加重其刑。又被告行為後，刑法第四十一條雖於九十年一月四日修正為「
    犯最重本刑為五年以下有期徒刑以下之刑之罪，而受六個月以下有期徒刑或拘役
    之宣告，因身體、教育、職業、家庭之關係或其他正當事由，執行顯有困難者，
    得以一元以上三元以下折算一日，易科罰金。但確因不執行所宣告之刑，難收矯
    正之效或難以維持法秩序者，不在此限。」、「併合處罰之數罪，均有前項情形
    ，其應執行之刑逾六月者，亦同。」，並於同年月十日公布施行，於同年月十二
    日生效，然被告所犯之著作權法第九十二條，其法定刑為三年以下有期徒刑，得
    併科新臺幣十五萬元以下罰金，是上開刑法第四十一條第一項之修正並不生影響
    ，不生新舊法有利被告與否之比較，惟因法律既已修正如上，本院自應適用裁判
    時之刑法第四十一條第一項前段之規定，應予補充，然此補充部分，尚無足影響
    本院上開認定，併此敘明。爰審酌被告係為招攬生意始兼以前開電腦伴唱機供前
    往該店之顧客點唱，並非係專以該電腦伴唱機供點唱而牟利、經營之時間長短，
    所生損害、犯罪後始終未坦承犯行之態度等一切情狀，量處如主文所示之刑，並
    諭知易科罰金之折算標準，以資懲儆。扣案之電腦點唱機一臺（型號及機號分為
    ＫＤ─三００、Ｃ0000000號）及點歌簿一本，為供被告為前開犯罪所用
    之物，且為被告所有，應依刑法第三十八條第一項第二款規定宣告沒收。又被告
    係利用前揭電腦伴唱機來公開演出系爭二首歌曲，並非利用鍵盤，是以扣案之鍵
    盤一臺並非供被告犯本案所用之物，爰不予宣告沒收之。
四、系爭「無情的雨無情的你」歌曲部分：
    （一）公訴意旨略以：被告甲○○係上揭「原住民餐飲店」之實際負責人，明知
 其店內所設置由點將家公司所製造之上開電腦伴唱機內所燒錄之「無情的
          雨無情的你」此首歌曲，為美華公司享有公開演出權之音樂著作，並未授
          權點將家公司轉授權予其客戶供營業使用，竟基於侵害美華公司該首歌曲
          音樂著作之著作財產權之概括犯意，自民國八十六年一月一日至八十七年
          十一月十三日止，在位於上址之飲食店內之公共場所，連續提供前開電腦
          伴唱機及點歌簿一本，供前往上開餐飲店內消費之顧客點唱，並利用該不
          知情之顧客向現場內之其他不特定顧客傳達前開歌曲音樂著作之內容，而
          公開演出該首歌曲音樂著作，而以此方式侵害美華公司就該首歌曲音樂著
          作之著作財產權。迄至八十七年十一月十三日十九時許，為警在前開飲食
          店內查獲上情，並當場扣得燒錄有該首歌曲音樂著作之電腦伴唱機及鍵盤
          各一臺、點歌簿一本等物。詎甲○○於為警查獲上情後，猶不知停止上揭
          侵害美華公司該首歌曲音樂著作之著作財產權之行為，仍承前之概括犯意
          ，繼續在上址經營「原住民餐飲店」，並以相同之方式侵害美華公司該首
          歌曲音樂著作之著作財產權，迄至八十九年四月三十日始自行停止經營「
          原住民餐飲店」及上揭侵害著作財產權之行為，因認被告就「無情的雨無
          情的你」歌曲亦涉犯有著作權法第九十二條之罪嫌等語。
    （二）按犯罪後之法律已廢止其刑罰者，應諭知免訴之判決，此為刑事訴訟法第
          三百零二條第四款規定甚明。又查著作權法第三十七條業於九十年十月二
          十五日修正通過，同年十一月十二日公布，同年十一月十四日生效，其中
          增列第六項規定：「音樂著作經授權重製於電腦伴唱機者，利用人利用該
          電腦伴唱機公開演出該著作，不適用第七章規定。但屬於著作權仲介團體
          管理之音樂著作，不在此限」。是以倘本件情形符合上述修正規定，則被
          告涉犯著作權法第九十二條罪嫌之後，法律已廢止其刑罰。茲所應審究者
          ，厥為本部分是否符合修正後著作權法第三十七條第六項規定之情形。
    （三）本件被告甲○○任實際負責人之「原住民餐飲店」內設置有ＫＤ─三００
          型機號Ｃ0000000號之「點唱家電腦伴唱機」一臺，其內含有上揭
          歌曲，供來店消費之不特定客人點唱，後於八十七年十一月十三日十九時
          許為警查獲等情，為告訴代理人丁○○指述在卷，且為被告於偵訊時自承
          ：從八十六年一月一日起至八十九年四月三十日止，該店由伊負責經營，
          這首歌曲在店內的點唱率不是很高等語綦詳，並有搜索扣押證明筆錄及現
          場照片在卷足參，暨點歌本、鍵盤及前開點歌機等扣案足資佐證，而查前
          開「無情的雨無情的你」此首歌曲係於八十二年九月九日由詞曲創作人董
          榮駿之繼承人闕淑超授權上華國際企業股份有限公司，其並委託該公司全
          權處理國內外地區該著作之相關權益事項，後該公司於八十七年將系爭歌
          曲授權美華公司重製於電腦伴唱機內，並得使用於營業場所，專屬期間至
          八十九年五月三十一日止，美華公司因此享有該歌曲在臺澎金馬地區獨家
          專屬發行營業用之視聽出版品，及公開上映及公開演出權等情，固據告訴
          代理人丁○○及戊○○陳述在卷，並有環球音樂出版股份有限公司於九十
          一年一月二十四日函送之經濟部公司執照、著作權轉讓契約書、證明書、
          上華國際企業股份有限公司九十一年一月二十二日（九一）上華字第九一
          ○一二二號函、授權書、美華公司之經濟部公司執照及臺北市政府營利事
          業登記證、行政院新聞局錄影節目審查合格證明書及內政部著作權執照等
          在卷足稽，是以，被告乃以利用人之身分，利用上開點將家電腦伴唱機，
          公開演出伴唱機內經著作財產權人授權重製之音樂著作，符合修正後著作
          權法第三十七條第六項前段規定甚明。
    （四）又查美華公司雖獲著作權人授權可以重製上揭歌曲於電腦伴唱機內後，上
          華國際企業股份有限公司及美華公司對該首歌曲均無委由任何仲介團體託
          管等情，亦有上華國際企業股份有限公司上揭函文及美華公司於九十一年
          三月二十七日所提出之陳報狀一份在卷足憑，是以，應認本件不符合修正
          後著作權法第三十七條第六項但書之例外規定。
    （五）綜上所述，本件被告就此部分所涉犯著作權法第九十二條罪嫌後，法律既
          已廢止其刑罰，揆諸首揭規定，本應為此部分免訴之諭知，惟因公訴意旨
          認此部分與前揭有罪部分具有連續犯之裁判上一罪關係，爰不另為免訴判
          決之諭知，附此敘明。
據上論斷，依刑事訴訟法第二百九十九條第一項前段，著作權法第九十二條，刑法第
十一條前段、第五十六條、第四十一條第一項前段、第三十八條第一項第二款，罰金
罰鍰提高標準條例第二條，判決如主文。
本案經檢察官吳金棟到庭執行職務。
中      華      民      國    九十一      年      四     月     三十    日
                                   臺灣新竹地方法院刑事第二庭
                                           法  官  楊  惠  芬
右正本證明與原本無異。
如不服本判決，應於判決送達後十日內向本院提出上訴狀（應附繕本），上訴於臺灣
高等法院。
                                           書記官  鄭  敏  郎
中      華      民      國    九十一      年      四     月     三十    日
附錄本案論罪科刑法條
著作權法第九十二條：
擅自以公開口述、公開播送、公開上映、公開演出、公開展示、改作、編輯或出租之
方法侵害他人之著作財產權者，處三年以下有期徒刑，得併科新臺幣十五萬元以下罰
金。
